【裁判字號】    92,簡,246
【裁判日期】    920424
【裁判案由】    房屋稅
【裁判全文】
臺北高等行政法院簡易判決                          九十二年度簡字第二四六號
    原      告  甲○○
    被      告  台北市稅捐稽徵處
    代  表  人  乙○○處長）.
右當事人間因房屋稅事件，原告不服台北市政府中華民國九十一年一月九日府訴字第
○九○一六九四三七○一號訴願決定，提起行政訴訟。本院判決如左：
    主  文
原告之訴駁回。
訴訟費用由原告負擔。
    事  實
一、事實概要：
    原告所有坐落台北市○○○路○段八二號六樓之一房屋（下稱系爭房屋），經被
    告所屬大安分處核定課稅面積一五二．六平方公尺，民國（下同）九十年度應納
    房屋稅為新台幣（下同）一九、八二六元。原告不服，申請復查，經被告以九十
    年八月十六日北市稽法乙字第九○六三四九四七○○號復查決定駁回。原告仍表
    不服，提起訴願，經遭駁回，遂向本院提起行政訴訟。
二、兩造聲明：
  (一)原告聲明求為判決：
    訴願、復查決定及原處分均撤銷。
  (二)被告聲明求為判決：
    原告之訴駁回，訴訟費用由原告負擔。
三、兩造之陳述：
  (一)原告主張之理由：
    1.系爭房屋，建號○二六九七號，面積為一二九．五六平方公尺，另共有建物，
      建號○二七五三號，面積為二三．○二平方公尺，計一五二、六平方公尺。九
      十年度應納房屋稅為一九、八二六元。
    2.原告不服，主張稅捐稽徵法第十二條規定：「共有財產由管理人員負納稅義務
      。」本件建號○二七五三號建物，係屬共有建物，依上開法條之規定，自應由
      管理人即大樓之住戶管理委員會負繳納。訴願決定援引地價稅適用之土地稅法
      第三條第二項規定，顯係適用法律有誤，查房屋稅條例並無此明文規定，所為
      顯限縮法律之適用，有違憲法第十九條租稅法律主義之規定。
    3.次查建築法第十條規定：「本法所稱建築物設備為敷設於建築物之電器．．．
      昇降．．．防空避難及污物處理等設備。」被告所稱核課「標的物」即建號：
      ○二七五三號部分，依法為建築物設備（昇降設備），非建築物，訴願機關認
      定係供營業用之場所，顯依法有誤。又行政程序法第一百五十八條規定：「法
      規命令，有下列情形之一者，無效︰一、牴觸憲法、法律或上級機關之命令者
      。二、無法律之授權而剝奪或限制人民之自由、權利者。三、其訂定依法應經
      其他機關核准，而未經核准者。」同法第一百十條（應係第一百十一條之誤）
      第六款規定：「未經授權而違背法規有關專屬管轄之規定或缺乏事務權限者。
      」其行政處分無效。財政部七十四年十二月十四日台財稅第二六二七一號函釋
      有違上揭法律規定，依法自屬無效。
    4.又查房屋稅之核課，首應確定者為房屋稅總額，再依法律規定所定稅率核計，
      倘納稅義務人就應否列入房屋稅總額，猶有爭執，則在該爭議未確定前，房屋
      稅總額之核定及稅率均可能變更，課稅處分難正確，於茲情況，同一房屋稅課
      稅處分自無部分先行確定之理（最高行政法院八十九年度第二八○九號判決參
      照）。
    5.綜上所述，原處分依法不符，請判決如原告訴之聲明云云。
  (二)被告主張之理由：
    1.查區分所有房屋之使用，除主建物外，當然包含其共同使用之電梯及公共設施
      等部分，故房屋稅之課徵自應併計其面積。經查系爭房屋之課稅面積，除主建
      物面積一二九．五六平方公尺（系爭房屋建號：懷生段一小段二六九七號）外
      ，尚包含共同使用部分面積二三．○二平方公尺（建物共同使用部分建號為懷
      生段一小段二七五三號，總面積四、八九八．四平方公尺，原告所有權權利範
      圍為萬分之四十七），合計為一五二．六平方公尺，此有卷附「地籍地價電傳
      視訊系統─建物標示部」之記載可稽。財政部七十四年十二月十四日台財稅第
      二六二七一號函釋規定：「房屋供共同使用之電梯及公共設施之房屋稅．．．
      ，按該主建物之用途所適用之稅率分攤課徵。．．．」是被告所屬大安分處依
      上開函釋規定，核定系爭房屋課稅面積為一五二點六平方公尺，洵屬有據。且
      經鈞院八十九年度訴字第四七四號判決所是認在案。
    2.原告主張按稅捐稽徵法第十二條規定，應由管理人即大樓之住戶管理委員會負
      繳納建號：○二七五三號部分房屋稅，又昇降設備依法為建築物設備，非建築
      物云云，經查系爭房屋主建物部分為分別共有，該分別共有部分經查並未設有
      管理人，而原告所稱之管理人為系爭房屋所在樓之住戶管理委員會，該住戶管
      理委員會並非稅捐稽徵法第十二條規定所謂之共有財產之管理人，系爭分別共
      有之共同使用部分既未設有管理人，依稅捐稽徵法第十二條規定，自應由共有
      人各按其應有部分負納稅義務，原告之主張顯係誤解上開規定。原告主張系爭
      分別共有之公共設施部分不應計入課稅，自不可採。
    3.綜上所述，原告起訴應為無理由，本件原核定系爭九十年房屋稅稅額，揆諸首
      揭法條及財政部函釋規定並無違誤，訴願決定遞予維持，亦無不合，請判決駁
      回原告之訴等語。
    理  由
一、原告所有系爭房屋，主建物建號○二六九七號，面積為一二九．五六平方公尺，
    另共同使用部分，建號○二七五三號，面積為二三．○二平方公尺，合計面積一
    五二、六平方公尺。被告核定九十年度應納房屋稅為一九、八二六元，此為兩造
    所不爭之事實。
二、原告不服起訴意旨略稱，按稅捐稽徵法第十二條明定：共有財產，由管理人負繳
    納義務。系爭房屋建號○二六九七號，面積僅一二九．五六平方公尺，另建號○
    二七五三號面積二三．○二平方公尺，係共有財產，設有管理人即房屋所在地之
    安和大樓九十號住戶管理委員會負責管理，每月並支付管理費在案。依法原告無
    負納說稅之義務，被告誤將建號○二七五三號面積為二三．○二平方公尺共有部
    分，加計課稅，實依法有違。
三、按區分所有房屋之使用，除主建物部分外，當然及於其共同使用之電梯及公共設
    施部分，故房屋稅之課徵自應併計其面積，經查系爭房屋之應課稅面積，除主建
    物面積一二九．五六平方公尺（即系爭房屋之建號懷生段一小段二六九七號）外
    ，尚包含共同使用部分面積二三．○二平方公尺（建物共同使用部分建號為懷生
    段一小段二七五三號，總面積四、八九八．四平方公尺，原告所有權權利範圍為
    萬分之四十七），合計為一五二．六平方公尺，有卷附「地籍地價電傳視訊系統
    ─建物標示部」之記載可稽。原告主張共有財產，由管理人負繳納義務，公共設
    施部分不應計入系爭房屋課稅云云一節，經查稅捐稽徵法第十二條規定所謂之共
    有財產未設管理人者，共有人各按其應有部分負納稅義務。另土地稅法第三條第
    二項規定：「前項第一款土地所有權屬於公有或公同共有者，以管理機關或管理
    人為納稅義務人；其為分別共有者，地價稅以共有人各按其應有部分為納稅義務
    人；．．．」，本件系爭房屋主建物部分並非共有，其共同使用部分雖為共有，
    然該共有部分經查並未設有管理人，而原告所稱之管理人為系爭房屋所在大樓之
    住戶管理委員會，該住戶管理委員會並非稅捐稽徵法第十二條規定所謂之共有財
    產之管理人，系爭分別共有之共同使用部分既未設有管理人，依稅捐稽徵法第十
    二條規定，自應由共有人各按其應有部分負納稅義務，且忠揚工程股份有限公司
    或冠綸國際法律事務所承租系爭房屋，必須使用該公共部分，否則無從為營業或
    事務所之使用，是該公共部分自應按渠等公司或事務所使用主建物部分比例，按
    營業用或非住家非營業用稅率課徵房屋稅，原告主張系爭分別共有之公共設施部
    分應由管理人繳納，不應計入課稅，顯不足採。從而，被告所屬大安分處依系爭
    房屋之實際使用情形核課九十年房屋稅一九、八二六元（課稅期間：自八十九年
    七月一日起至九十年六月三十日止），於法並無不合，訴願決定續予維持，揆諸
    首揭規定，並無不合，原告徒執前詞，訴請撤銷，為無理由，應予駁回。
據上論結，本件原告之訴為無理由，爰依行政訴訟法第二百三十六條、第一百九十五
條第一項後段、第九十八條第三項前段，判決如主文。
中    華    民    國    九十二      年      四        月      二十四    日
                     臺 北 高 等 行 政 法 院   第 七 庭
                                                    法  官  林金本
右為正本係照原本作成。
本件以訴訟事件所涉及之法律見解具有原則性者為限，始得於本判決送達後二十日內
向本院提出上訴狀並表明上訴理由，如已於本判決宣示後送達前提起上訴者，應於判
決送達後二十日內補具上訴理由（均按他造人數附繕本），且經最高行政法院許可後
方得上訴。
中    華    民    國    九十二      年      四        月      二十四    日
                                                    書記官  簡信滇


司法院資訊處製作；財團法人民間司法改革基金會備份。
